【裁判字號】    97,易,1991
【裁判日期】    980805
【裁判案由】    竊盜
【裁判全文】
臺灣彰化地方法院刑事判決              97年度易字第1991號
公  訴  人  臺灣彰化地方法院檢察署檢察官
被      告  甲○○
上列被告因竊盜案件，經檢察官提起公訴（97年度偵字第9117號
），茲本院判決如下：
    主  文
甲○○踰越牆垣竊盜，未遂，累犯，處有期徒刑陸月，如易科罰
金，以新臺幣壹仟元折算壹日。
    犯罪事實
一、甲○○曾於民國94年間，因竊盜案件，經本院以94年度易字
    第488 號刑事判決判處有期徒刑1 年10月，經上訴由臺灣高
    等法院臺中分院以94年度上易字第1419號案件審理中，復經
    撤回上訴確定後，經移送執行，於96年4 月3 日因縮短刑期
    假釋出監並付保護管束，並於96年4 月21日保護管束期滿視
    為執行完畢。詎其不知悔改，竟基於意圖為自己不法所有之
    竊盜犯意，於97年9 月1 日晚上11時許，先踰越彰化縣彰化
    市○○路108 號後院之圍牆處並攀爬至該建物之2 樓處，再
    攀爬至乙○○經營位於彰化縣彰化市○○路110 號平常無人
    居住之補習班內1 樓處，欲竊取乙○○所有之財物而著手翻
    箱倒櫃，因未發覺財物而未繼續搜尋財物，其遂再依序沿翁
    女智、謝耀宗分別位於彰化縣彰化市○○路106 、104 號住
    處後方處攀爬【無故侵入住宅部分，均未據告訴】，欲逃離
    現場之際，經民眾發現並報警當場查獲。
二、案經彰化縣警察局彰化分局報請臺灣彰化地方法院檢察署檢
    察官偵查起訴。
    理  由
一、證據能力部分：
  (一)按被告以外之人（包括證人、鑑定人、告訴人、被害人及共
    同被告等）於審判外之陳述雖不符刑事訴訟法第159 條之1
    至之4 之規定，而經當事人於審判程序同意作為證據，法院
    審酌該言詞陳述或書面陳述作成時之情況，認為適當者，亦
    得為證據，刑事訴訟法第159 條之5 第1 項定有明文。其立
    法意旨在於傳聞證據未經當事人之反對詰問予以核實，原則
    上先予排除。惟若當事人已放棄反對詰問權，於審判程序中
    表明同意該等傳聞證據可作為證據，基於尊重當事人對傳聞
    證據之處分權使訴訟程序得以順暢進行，上開傳聞證據則有
    證據能力（最高法院94年度臺上字第4890號判決要旨參照）
    。又按當事人、代理人或辯護人於法院調查證據時，知有第
    159 條第1 項不得為證據之情形，而未於言詞辯論終結前聲
    明異議者，視為有前項之同意，刑事訴訟法第159 條之5 定
    有明文。亦即，傳聞證據未經當事人之反對詰問予以核實，
    原則上先予排除，惟若當事人已放棄詰問或未聲明異議，基
    於證據資料愈豐富，愈有助於真實發現之理念，且強化言詞
    辯論主義，法院自可承認該傳聞證據例外擁有證據能力。經
    查，證人乙○○、翁女智、謝耀宗分別於警詢中之陳述（參
    見警卷第1 頁至第4 頁），雖均係被告以外之人於審判外之
    陳述，性質上屬傳聞證據，惟經檢察官、被告甲○○均同意
    作為證據，又本院審酌該言詞陳述作成時之情況，並查無其
    他不法之情狀，足認為得為本案之證據，依刑事訴訟法第15
    9 條之5 之規定，均有證據能力。
  (二)以下本案所引用被告以外之人於審判外之言詞或書面陳述（
    除理由欄一(一)所述部分外），而不符合刑事訴訟法第159 條
    之1 至第159 條之4 之規定者，均經本院於審理時當庭直接
    提示而為合法之調查，檢察官、被告均同意作為證據，本院
    審酌前開證據作成或取得之狀況，均無非法或不當取證之情
    事，亦無顯不可信之情況，故認為適當而均得作為證據。是
    前開證據，依刑事訴訟法第159 條之5 之規定，均具有證據
    能力，先予敘明。
二、訊據被告固不否認有於前揭時地攀爬建物之行為，惟矢口否
    認有何上揭竊盜犯行，辯稱：其當時因飲酒不知其所為云云
    ，經查：
  (一)上揭犯罪事實，業據被告於警詢中自白，核與證人乙○○、
    翁女智、謝耀宗分別於警詢中之陳述情節相符（參見警卷第
    1 頁至第4 頁），且有現場照片6 紙（參見警卷第17頁至第
    19頁）附卷可佐，核屬相符，足認被告上開警詢中之自白，
    確與事實相符；復參酌現場既經被告翻箱倒櫃，此有現場照
    片2 張（參見警卷第18頁）附卷可參，且被告知悉民眾發覺
    其竊盜犯行之際，仍知悉要逃跑，因失足而墜地等情，業據
    證人翁女智、謝耀宗分別於警詢中陳述明確，足徵被告當時
    意識清楚，知悉其所為為非法行為，否則何需倉皇逃逸，是
    被告前揭所辯，自不足採信。
  (二)綜上所述，被告前揭辯詞，顯係事後卸責之詞，不足採信，
    本案事證已臻明確，被告上揭犯行，應堪認定。
三、按刑法第321 條第1 項第1 款所謂有人居住之建築物，不以
    行竊時有人居住其內為必要，其居住人宿於樓上，而乘隙侵
    入其他鎖閉之房間內行竊者，仍不失為侵入有人居住之建築
    物行竊（最高法院85年度臺上字第5288號判決要旨參照）。
    經查，被告於夜間侵入之上揭補習班時，並無營業且非住宅
    ，亦無人居住等情，業據證人乙○○於警詢中陳述明確，是
    被告雖於夜間侵入上揭建物，然該建物並非住宅，亦非有人
    居住之建築物應可認定，先予指明。
四、核被告所為，係犯刑法第321 條第1 項第2 款、第2 項之加
    重竊盜未遂罪。至起訴書雖記載被告係犯刑法第321 條第1
    項第1 款、第2 項之加重竊盜未遂罪，然業經公訴人於本院
    審理中予以更正起訴法條為刑法第321 條第1 項第2 款、第
    2 項之加重竊盜未遂罪，附此敘明。另按刑法上竊盜罪既遂
    未遂區分之標準，係採權力支配說，即行為人將竊盜之客體
    ，移入一己實力支配之下者為既遂，若著手於竊盜，而尚未
    脫離他人之持有，或未移入一己實力支配之下者，則為未遂
    （最高法院84年度臺上字第2256號判決要旨參照）。被告既
    已開始翻箱倒櫃搜尋財物，已如前述，顯屬著手竊盜犯行，
    然尚未將竊盜客體即他人財物移入一己實力支配之下，應屬
    竊盜未遂。又被告曾於94年間，因竊盜案件，經本院以94年
    度易字第488 號刑事判決判處有期徒刑1 年10月，經上訴由
    臺灣高等法院臺中分院以94年度上易字第1419號案件審理中
    ，復經撤回上訴確定後，經移送執行，於96年4 月3 日因縮
    短刑期假釋出監並付保護管束，並於96年4 月21日保護管束
    期滿視為執行完畢等情，此有臺灣高等法院被告前案紀錄表
    、臺灣彰化地方法院檢察署刑案資料查註紀錄表各1 份存卷
    可考，其受徒刑之執行完畢後，於5 年內故意再犯本案有期
    徒刑以上之罪，應依刑法第47條第1 項之規定，論以累犯，
    並加重其刑。被告已著手於竊盜行為之實施，然未將他人財
    物移入自己之實力支配之下之結果，為未遂犯，爰依刑法第
    25條第2 項之規定，就其上揭竊盜犯行，按既遂犯之刑減輕
    其刑，並依法先加後減之。爰審酌被告正值青壯年，貪慾圖
    利，不思以合法正當途徑賺取所得，竟以上揭踰越牆垣之手
    段竊盜，雖竊取未遂，尚未造成被害人嚴重財產損害，然對
    於住戶內心對於社會治安、居家安全造成莫大影響等其他一
    切情狀，量處如主文所示之刑，並諭知易科罰金之折算標準
    。至扣案之衣服1 件，雖係被告所有，然僅係被告行竊時所
    穿著之衣物，與本案犯罪並無任何關連，且非違禁物，爰不
    予宣告沒收。
據上論斷，應依刑事訴訟法第299 條第1 項前段，刑法第321 條
第1 項第2 款、第2 項、第25條第2 項、第47條第1 項，判決如
主文。
本案經檢察官謝雨青到庭執行職務。
中    華    民    國    98    年    8     月    5     日
                        刑事第八庭    法  官  唐中興
以上證明與原本無異。
如不服本判決應於收受判決後10日內向本院提出上訴書狀，並應
敘述具體理由；其未敘述上訴理由者，應於上訴期間屆滿後20日
內向本院補提理由書（均須按他造當事人之人數附繕本）「切勿
逕送上級法院」。
告訴人或被害人對於判決如有不服具備理由請求檢察官上訴者，
其上訴期間之計算係以檢察官收受判決正本之日期為準。
中    華    民    國    98    年    8     月    5     日
                                      書記官  吳政
【附錄本案判決論罪科刑法條全文】：
中華民國刑法第321條：
犯竊盜罪而有左列情形之一者，處6月以上5年以下有期徒刑：
一、於夜間侵入住宅或有人居住之建築物、船艦或隱匿其內而犯
    之者。
二、毀越門扇、牆垣或其他安全設備而犯之者。
三、攜帶兇器而犯之者。
四、結夥3人以上而犯之者。
五、乘火災、水災或其他災害之際而犯之者。
六、在車站或埠頭而犯之者。
前項之未遂犯罰之。


司法院資訊處製作；財團法人民間司法改革基金會備份。
